【裁判字號】    98,上易,39
【裁判日期】    980526
【裁判案由】    損害賠償
【裁判全文】
臺灣高等法院高雄分院民事判決          98年度上易字第39號
上訴人即附
帶被上訴人    丁○○
訴訟代理人    陳魁元律師
被上訴人即
附帶上訴人    丙○○
上列當事人間請求損害賠償事件，上訴人對於民國97年12月25日
臺灣屏東地方法院97年度訴字第155 號第一審判決提起上訴，被
上訴人為附帶上訴，本院於98年5 月12日言詞辯論終結，判決如
下：
    主  文
上訴駁回。
原判決關於駁回附帶上訴人後開第二項之訴部分，及命其負擔訴
訟費用之裁判廢棄。
附帶被上訴人應再給付附帶上訴人新台幣捌萬肆仟元及自民國九
十七年三月十九日起至清償日止，按週年利率百分之五計算之利
息。
其餘附帶上訴駁回。
第一審訴訟費用關於命附帶上訴人負擔部分，及第二審訴訟費用
關於附帶上訴部分，由附帶被上訴人負擔十分之一，餘由附帶上
訴人負擔。第二審訴訟費用關於上訴部分，由上訴人負擔。
    事 實 及 理 由
一、被上訴人即附帶上訴人主張：
（一）上訴人於民國96年5 月23日將其所有系爭坐落屏東市○○
      段782 之18地號（地目：建、面積95平方公尺）土地全部
      ，及地上同段2727建號建物（門牌：屏東縣屏東市○○路
      309 之2 號、鋼筋混凝土造5 層建物，含增建及附屬建物
      全部），以總價新台幣（下同）500 萬元售予伊，訂有不
      動產買賣契約書。依契約書第2 條第5 項約定，最後一期
      之尾款（即第5 次付款）400 萬元，「訂於本件所有權移
      轉登記給予甲方（即被上訴人），由甲方提供本件不動產
      向銀行辦理抵押貸款，貸妥後，由甲方支付予乙方（即上
      訴人），但甲方貸款如無法貸足時，不足部分甲方應以現
      金一次補足」等語，及依契約書附記第1 條，約定於伊貸
      款下來，清償上訴人向陽信銀行抵押貸款實欠約268 萬元
      （意即清償塗銷抵押權），剩下餘額伊同意轉入上訴人之
      女鄭青梓上海銀行屏東分行帳戶之意旨，暨第3 條約定上
      訴人應先於96年5 月25日交付印鑑證明、戶籍謄本、房屋
      稅單、所有權狀等移轉登記資料意旨，在在證明該第5 次
      尾款付款約定之真意，係指上訴人應先將所有權移轉登記
      予伊後，始由伊向銀行辦理抵押貸款，再給付所欠第5 次
      之尾款，同時上訴人並應辦理陽信銀行抵押權之塗銷登記
      。嗣伊已分4 次給付先期款共120 萬元，較諸買賣契約第
      2 條之約定尚多出20萬元，僅欠380 萬元之尾款未付。伊
      既已遵約履行給付先期款之義務，則剩下未付尾款即第5
      次款380 萬元，依契約第2 條第5 款之約定，理應由上訴
      人先辦理所有權移轉登記予伊後，再由伊代上訴人清償抵
      押貸款，詎上訴人竟未如期交付辦理所有權移轉登記之資
      料，如所有權狀、印鑑證明、戶籍謄本及房屋稅單等，伊
      乃於96年12月13日以屏東市○○路郵局第362 號存證信函
      ，催告上訴人於文到10日內，將上開資料交付予伊或代書
      乙○○，並依約辦理所有權移轉登記予伊，俾伊能向銀行
      辦理貸款以繳付尾款，上訴人收受後仍拒不履約，伊又於
      97年1 月11日以高樹郵局第1 號存證信函，催告上訴人於
      文到15日內交付伊或代書乙○○上開資料，上訴人收受後
      亦置之不理。伊不得已乃於97年2 月22日以高樹郵局第10
      號存證信函通知上訴人解除買賣契約。按解除契約後當事
      人雙方負有回復原狀之義務，由他方所受領之給付物應返
      還之，受領之給付物為金錢者並應附加自受領時起之利息
      償還之，民法第259 條第1 、2 款分別定有明文，故伊自
      得請求上訴人返還伊已繳付之買賣價金120 萬元，及自最
      後一次付款日即96年8 月21日起算之利息。又依民法第26
      0 條規定，解除權之行使不妨礙損害賠償之請求，買賣契
      約第11條約定：「如乙方違約，所付款項，應於違約日起
      10日內加倍返還予甲方，雙方各無異議」等語，上訴人既
      已違約在先，則依上開約定，上訴人即應加倍返還伊已付
      之價款120 萬元予伊，爰依民法第259 條、第250 條之規
      定及買賣契約第11條之約定，訴請上訴人給付240 萬元及
      其中120 萬元自96年8 月21日起、另120 萬元自起訴狀繕
      本送達翌日起均至清償日止按週年利率5%計算之利息等情
      。原審為命上訴人應給付被上訴人123 萬6,000 元及其中
      120 萬元自96年8 月21日起、3 萬6,000 元自97年3 月19
      日起，均至清償日止按週年利率5%計算之利息，並駁回被
      上訴人其餘部分之訴之判決。其答辯聲明：對造之上訴駁
      回。
（二）嗣被上訴人於本院提起附帶上訴，主張：(一)買賣契約第11
      條之約定係屬懲罰性違約金之性質，伊願減縮僅請求上訴
      人給付28萬6,000 元，扣除原審判命上訴人應給付伊3 萬
      6,000 元部分，故上訴人須再給付伊25萬元。(二)縱認買賣
      契約第11條之約定係屬損害賠償預定性違約金之性質，惟
      伊因上訴人拒不移轉系爭房地所有權，致伊受有仲介費8
      萬元及利息21萬6,000 元等合計29萬6,000 元之損失，扣
      除原審判命上訴人應給付伊3 萬6,000 元部分，伊願減縮
      僅請求上訴人再給付伊25萬元。其附帶上訴聲明：(一)原判
      決關於附帶上訴人後開敗訴部分廢棄。(二)附帶被上訴人應
      再給付附帶上訴人25萬元及自民國97年3 月19日起至清償
      日止，按年息5%計算之利息。(三)願供擔保，請准宣告假執
      行。(四)上訴及附帶上訴費用由附帶被上訴人負擔。
二、上訴人即附帶被上訴人則以：
（一）兩造於96年5 月23日經迦南房屋仲介就系爭房地簽訂買賣
      契約，約定買賣價金500 萬元，被上訴人先付120 萬元由
      伊收受，餘款380 萬元則約定由被上訴人覓得銀行貸款，
      如貸款不足，不足部分被上訴人須一次支付現金補足。簽
      約後伊即依約將過戶所需資料交付兩造指定之代書乙○○
      ，並由乙○○陪同被上訴人尋找銀行貸款，詎因被上訴人
      信用不佳致無銀行願貸款予被上訴人，被上訴人因而無法
      履行契約，經伊一再通融給予被上訴人期限，被上訴人仍
      無法履約，詎被上訴人不思以正當途逕解決本件糾紛，竟
      先於96年9 月26日誆稱有人願借錢予被上訴人，要求伊及
      仲介公司負責人甲○○、乙○○代書等人去被上訴人家。
      但事實卻是被上訴人找2 名不明人士，先佯稱要看被上訴
      人簽給伊之2 張履約本票，伊將本票交給該名不明人士，
      即由該不明人士又轉交給被上訴人收下，不願交還予伊，
      該2 名不明人士並痛罵甲○○，並要求利某簽下120 萬元
      之本票始肯讓伊及仲介公司之人員回去，經渠等苦苦哀求
      才得以放行。嗣被上訴人一再以恐嚇方式欲遂行其目的，
      伊才於96年10月17日以存證信函通知被上訴人履約，因被
      上訴人仍無法履約，伊又於96年10月30日以存證函信解除
      契約並沒收被上訴人支付之120 萬元。嗣被上訴人於96年
      12月13日來函表明一定會付尾款，伊為息訟寧人，乃於96
      年12月26日去函表示只要7 日內有能力付款伊即同意繼續
      履行合約，但被上訴人仍未付款，伊因而於97年3 月13日
      以存證信函通知被上訴人解除契約，並依契約第11條沒收
      定金。至買賣契約第2 條第5 款之約定，其真意係指被上
      訴人覓得銀行貸款之同意時，伊始應移轉系爭房地之所有
      權予被上訴人，如此始符公平原則。本件買賣契約無法履
      行係因被上訴人信用不佳無法貸款所致，其違約責任在被
      上訴人，被上訴人請求伊返還價金自無理由。
（二）按契約當事人之一方於訂約後有難為對待給付之虞，縱財
      產並無減少，有先為給付之他方當事人仍可類推適用民法
      第265 條規定，主張不安抗辯，最高法院77年台上字第19
      85號及79年台上字第382 號判決均著有明文。被上訴人因
      個人信用問題無法取得銀行貸款，致無法履行支付尾款之
      義務，已據證人甲○○、乙○○證述明確，是縱伊有先為
      給付之義務，惟依上開最高法院判決意旨，伊應得類推適
      用民法第265 條之規定拒絕自己之給付，伊自不負遲延責
      任。又伊已將過戶所需資料交給代書，是伊業已提出給付
      ，並無遲延，伊並無可歸責事由，被上訴人解除契約於法
      無據等語，資為抗辯。其上訴聲明：(一)原判決關於命上訴
      人給付被上訴人新台幣123 萬6,000 元及其法定利息與該
      部分假執行之宣告暨負擔該部分訴訟費用之裁判均廢棄。
      (二)上開廢棄部分，被上訴人在第一審之訴駁回。(三)第一審
      廢棄部分及第二審訴訟費用由被上訴人負擔。(四)如受不利
      之判決，願供擔保，請准免為假執行。
（三）對附帶上訴人附帶上訴之答辯聲明：附帶上訴駁回。
三、兩造不爭執事項：
（一）上訴人於96年5 月23日將系爭房地以總價500 萬元售予被
      上訴人，被上訴人已分別於96年5 月23日給付30萬元、96
      年6 月8 日給付20萬元、96年6 月29日給付20萬元、96年
      7 月10日給付30萬元、96年8 月21日給付20萬元，合計12
      0 萬元，尚欠380 萬元之尾款未付。
（二）被上訴人曾於96年12月13日以屏東市○○路郵局第362 號
      存證信函，催告上訴人於文到10日內將印鑑證明、戶籍謄
      本、房屋稅單、所有權狀等資料交付予被上訴人或代書乙
      ○○，以便辦理所有權移轉登記，俾被上訴人能向銀行辦
      理貸款以繳付尾款，上訴人業已收受該信函，被上訴人復
      於97年1 月11日以高樹郵局第1 號存證信函，催告上訴人
      於文到15日內交付上開資料予被上訴人或代書乙○○，及
      被上訴人又於97年2 月22日以高樹郵局第10號存證信函通
      知表示解除買賣契約等情，有不動產買賣契約書影本、土
      地及建物登記謄本各1 份、存證信函影本3 份為證（見原
      審卷第6~30頁）。
四、兩造所爭執之事項為：(一)系爭買賣契約被上訴人有無合法解
    除？(二)被上訴人請求上訴人返還已交付之價金120 萬元，並
    請求賠償同額之違約金，有無理由？本院判斷如下：
（一）系爭買賣契約被上訴人有無合法解除？
  １、查，系爭買賣契約第2 條第5 款約定：「第五次付款：新
      台幣400 萬元正，訂於本件所有權移轉登記給予甲方（即
      被上訴人），由甲方提供本件不動產向銀行辦理抵押貸款
      ，貸妥後，由甲方支付予乙方（即上訴人），但甲方貸款
      如無法貸足時，不足部分甲方應以現金一次補足」等語（
      見原審卷第6 頁），足知依約上訴人應有先辦理系爭房地
      所有權登記予被上訴人之給付義務，而被上訴人則須俟上
      訴人移轉系爭房地之所有權後，始負有給付尾款予上訴人
      之義務。而被上訴人業已分4 次給付先期款120 萬元，較
      諸買賣契約第2 條之約定尚多出20萬元，僅欠380 萬元之
      尾款未付，則依系爭買賣契約第2 條第5 款約定，上訴人
      自負有先辦理系爭房地所有權移轉登記之義務。
  ２、依系爭買賣契約第3 條之約定，上訴人應於96年5 月25日
      交付印鑑證明、戶籍謄本、房屋稅單、所有權狀等資料予
      被上訴人或代書乙○○，而據證人乙○○證稱：「（法官
      問：前面付款4 次之後，被上訴人有無把辦理移轉登記所
      需資料放在你這裡？）是的，現在還在我這邊」、「（法
      官問：上訴人是否也有把他的證件、權狀等資料放在你這
      邊？）是的」等語（見原審卷第111 頁），足見上訴人確
      有依約履行交付相關文件之義務。被上訴人主張上訴人未
      如期交付辦理所有權移轉登記之資料云云，尚非可採。
  ３、被上訴人於原審先則陳稱代書乙○○係上訴人所委任，嗣
      又改稱係雙方聘請的等語（見原審卷第111 、114 頁）；
      而證人乙○○則證稱其係被上訴人所委任等語（見原審卷
      第111 頁）。惟被上訴人於第1 封存證信函中又稱代書乙
      ○○為其所委請等語（見原審卷第12頁）；而據證人即系
      爭房地買賣之仲介商迦南房屋之負責人甲○○證述：代書
      是上訴人請的等語（見原審卷第114 頁）。至上訴人則先
      於答辯狀中陳稱代書乙○○係迦南房屋之代書，亦為兩造
      所指定等語（見原審卷第41頁第3 、4 行），嗣於言詞辯
      論時稱代書雖係其所找尋，但係雙方共同委任，代書費一
      人出一半等語（見原審卷第114 頁）；參以系爭買賣契約
      第7 條最後係約定代辦費等由迦南房屋負擔等語（見原審
      卷第6 頁）。足見可確定之事實為：代書乙○○同時身兼
      兩造辦理系爭房地所有權移轉登記等事宜之使用人。按債
      務人之代理人或使用人，關於債之履行有故意或過失時，
      債務人應與自己之故意或過失負同一責任。但當事人另有
      訂定者，不在此限，民法第224 條定有明文。是代書乙○
      ○既同時係上訴人之使用人，則如其關於債之履行有故意
      或過失時，上訴人自應與自己之故意或過失負同一責任。
  ４、依上所述，代書乙○○既為上訴人之使用人，自應依系爭
      買賣契約第2 條第5 款之約定，持兩造所交付之相關文件
      至地政機關辦理系爭房地之所有權移轉登記。是證人乙○
      ○於本院證稱：「契約第2 條第5 次付款是指400 萬元要
      用抵押貸款來支付，但是要跟所有權移轉登記一起辦理」
      之語（見本院卷第57頁），顯然是誤解該約定之真意，按
      之一般買賣以貸款支付價金尾款之方式，均係由出賣人將
      所有權先行登記予買受人後，買受人始得以房地辦理抵押
      ，否則倘房地非買受人所有，又如何能貸得款項？至受委
      託承辦之代書是否如乙○○在本院所證：「我的辦理方式
      是所有權移轉登記與抵押權登記一起送」之方式辦理送件
      ，則為其辦理方法而已，尚不礙於上述系爭買賣契約應由
      上訴人先將所有權移轉登記與被上訴人，再由被上訴人以
      辦理貸款款項支付價金尾款之約定。按「給付無確定期限
      者，債務人於債權人得請求給付時，經其催告而未為給付
      ，自受催告時起，負遲延責任。前項催告定有期限者，債
      務人自期限屆滿時起負遲延責任」，民法第229 條第2 項
      前段及第3 項分別定有明文。查兩造並未約定辦理系爭房
      地所有權移轉登記之確定期限，而被上訴人於96年8 月底
      以前既已履行其支付前4 次價金之義務完畢，自得進而請
      求上訴人履行其移轉所有權登記之義務。嗣被上訴人確於
      96年12月13日以前述存證信函，催告上訴人於文到10日內
      辦理所有權移轉登記予原告等事宜，而該封信函之副本亦
      有送達予代書乙○○（見原審卷第10、15頁），且上訴人
      亦自承於96年12月15日收受該信函（見原審卷第138 頁）
      ，此並有掛號回執影本2 份附卷可稽（見原審卷第9 頁）
      ，是上訴人即應於期限內即96年12月25日前促使代書乙○
      ○辦理所有權移轉登記，而代書乙○○亦應儘速於期限內
      辦理登記事宜。詎代書乙○○並未如期辦理登記事宜，此
      由上訴人陳稱：因為得知被上訴人無法貸款，可能無法履
      行給付尾款之義務，始暫時請求代書不辦理過戶等語（見
      原審卷第114 頁），及證人乙○○證述：因為被上訴人貸
      款辦不出來，所以就先不辦理移轉登記等語（見原審卷第
      112 頁），甚為明瞭。故上訴人應自96年12月25日起負給
      付遲延之責任。
  ５、按契約當事人之一方遲延給付者，他方當事人得定相當期
      限催告其履行，如於期限內不履行時，得解除其契約，民
      法第254 條定有明文。查被上訴人於97年1 月11日復以第
      2 封存證信函，催告上訴人及代書乙○○應於文到15日內
      辦理所有權移轉登記事宜（見原審卷第20頁），上訴人亦
      自承於97年1 月14日收受該信函（見原審卷第138 、139
      頁），並有掛號回執影本2 份可憑（見原審卷第17頁），
      堪認上訴人及代書乙○○均有受被上訴人合法之催告。故
      上訴人及代書乙○○即應於期限內即97年1 月29日前辦理
      所有權移轉登記，詎渠等亦未依限辦理，是依前揭規定，
      被上訴人主張伊得解除系爭買賣契約，自屬有據。而因被
      上訴人並無先給付尾款予上訴人之義務，故被上訴人雖迄
      今仍未如數給付尾款予被上訴人，仍不構成遲延給付，上
      訴人尚不得解除系爭買賣契約，是上訴人辯稱其得解除契
      約並依約沒收被上訴人先前已給付之120 萬元云云，要非
      可取。
  ６、又，被上訴人已於97年2 月22日以高樹郵局第10號存證信
      函向上訴人表示解除系爭買賣契約（見原審卷第29頁），
      而上訴人亦自承已於97年2 月25日收受該信函（見原審卷
      第139 頁），並有掛號回執影本1 份可參（見原審卷第24
      頁），足認兩造間系爭買賣契約業經被上訴人合法解除。
      上訴人抗辯被上訴人之解除不生效力云云，並無可採。
  ７、上訴人雖又辯稱因被上訴人個人信用問題無法取得銀行貸
      款，致無法履行支付尾款之義務，此有證人甲○○、乙○
      ○之證言可稽，按契約當事人之一方於訂約後有難為對待
      給付之虞，縱財產並無減少，有先為給付義務之他方當事
      人仍可類推適用民法第265 條之規定拒絕自己之給付，自
      不負遲延責任云云。惟按：「民法第265 條所定不安之抗
      辯權，以他方之財產於訂約後顯形減少，致有難為對待給
      付之虞為要件。若訂約時他方之財產已難為對待給付，雖
      訂約時一方不知其情事，亦不得援用該條之抗辯權」（最
      高法院66年台上字第2889號判例意旨參照）；而上訴人並
      未舉證證明被上訴人之信用問題，係於訂約之後始發生，
      而非於訂約時即已發生，故被上訴人之信用問題可能於訂
      約時即已發生，則依上開判例意旨，縱上訴人於訂約時不
      知其情事，上訴人亦不得援用民法第265 條之不安抗辯權
      。是上訴人此部分之抗辯亦無可採。
（二）被上訴人請求上訴人返還已交付之價金120 萬元，並請求
      賠償同額之違約金，有無理由？
  １、按「契約解除時，當事人雙方回復原狀之義務，除法律另
      有規定或契約另有訂定外，依左列之規定：一、由他方所
      受領之給付物，應返還之。二、受領之給付為金錢者，應
      附加自受領時起之利息償還之」，民法第259 條第1 、2
      款定有明文。查，依上所述，被上訴人既已解除契約，則
      其請求上訴人如數返還買賣價金120 萬元並附加自受領時
      起之利息，自屬有據，應予准許。次查，依系爭契約書第
      11條約定：「如乙方違約，所付款項，應於違約日起十日
      內加倍返還予甲方，雙方各無異議」等語，而被上訴人既
      已遲延給付而構成違約，業如上述，則上訴人依上開約定
      請求被上訴人賠償違約金，亦屬有據。
  ２、次按，違約金有賠償性違約金及懲罰性違約金，其性質、
      效力各有不同。前者乃將債務不履行時，債務人應賠償之
      數額予以約定，亦即一旦有債務不履行情事發生，債權人
      即不待舉證證明其所受損害係因債務不履行所致及損害額
      之多寡，均得按約定違約金請求債務人支付，是此項違約
      金既視為因不履行債務而生損害之賠償總額，即不得於請
      求給付違約金外，又請求損害賠償；後者之違約金則係以
      確保債務之履行為目的，約定債務人不履行債務時，應支
      付之金錢或其他給付，債務人關於其因債之關係所應負之
      一切責任均不因其給付違約金而受影響，故債務人未依債
      之關係所定之債務履行時，債權人無論損害有無，皆得請
      求，且如更有損害時，除得請求懲罰性違約金外，更得請
      求履行債務或不履行之損害賠償。至當事人約定之違約金
      究屬何者，應依當事人之意思定之。如無從依當事人之意
      思認定違約金之種類，則依民法第250 條第2 項規定，視
      為損害賠償預定性違約金（參照最高法院86年台上字第16
      20號判決意旨）。再按，約定之違約金額過高者，法院得
      減至相當之數額，此為民法第252 條所明定，不問其作用
      為懲罰性抑為損害賠償之預定，均有其適用（參照最高法
      院70年台上字第3796號判決要旨）。又，約定之違約金如
      有過高情事，法院即得依規定核減至相當之數額，並無應
      待至債權人請求給付後始得核減之限制。此項核減，法院
      得以職權為之，亦得由債務人訴請法院核減（最高法院79
      年台上字第1612號判例意旨參照）。另違約金之約定是否
      過高，應依違約金係屬於懲罰之性質或屬於損害賠償約定
      之性質而有不同。若屬前者，應依一般客觀事實、社會經
      濟狀況及當事人所受損害情形，以為酌定標準；若為後者
      ，則應依當事人實際上所受損失為標準，酌予核減（參照
      最高法院87年台上字第2563號判決意旨）。
  ３、查，系爭契約書第11條係約定：「如乙方違約，所付款項
      ，應於違約日起10日內加倍返還予甲方，雙方各無異議」
      等語，顯然並未明確載明其為懲罰性之違約金或損害賠償
      預定性之違約金，則依民法第250 條第2 項規定，即應視
      為損害賠償預定性之違約金。附帶上訴人辯稱係屬懲罰性
      違約金云云，尚無可取。本件約定之違約金既屬損害賠償
      預定性之違約金，依前開說明，被上訴人即不待舉證證明
      其因上訴人債務不履行所受之損害及額數；至被上訴人所
      稱伊受有仲介費8 萬元及利息21萬6,000 元等合計29萬6,
      000 元之損失云云，則未據舉證證明，自無審酌必要。而
      上訴人抗辯被上訴人應證明其損害額云云，並無可採。經
      審酌系爭買賣契約書所定買賣總價金為500 萬元，而被上
      訴人已給付前4 次之價款共100 萬元，又先給付第5次 應
      付款項中之20萬元，足認被上訴人甚具履約之誠意，惟上
      訴人竟於收款後遲延給付，迄今約2 年期間仍不辦理所有
      權移轉登記，卻藉詞被上訴人無法貸得款項支付價金，其
      履約態度不良，是除被上訴人解除契約後，上訴人應附加
      法定利息返還已收之價金120 萬元予被上訴人外，約定之
      違約金部分，依一般社會房地交易方式及習慣，被上訴人
      請求上訴人給付所付款項加倍即120 萬元之違約金尚屬過
      高，應以所付款項之一成即10% 計算之金額12萬元較為適
      當公允；是被上訴人請求違約金之數額應酌減為12萬元，
      其逾此數額之請求，即屬無據，不能准許。
  ４、末按，受領之給付為金錢者，應附加自受領時起之利息償
      還之。應付利息之債務，其利率未經約定，亦無法律可據
      者，週年利率為百分之五。民法第259 條第2 款、第203
      條分別定有明文。被上訴人主張上訴人最後1 次受領價金
      之日為96年8 月21日，此為上訴人所不爭執，並有上訴人
      提出載有簽收字句於左上角之系爭買賣契約書影本1 份可
      稽（見第43頁）。則被上訴人依民法第259 條第1 、2 款
      規定，請求上訴人返還已付價金120 萬元部分自最後1 次
      受領價金時即96年8 月21日起至清償日止，按週年利率5%
      計算之利息，及請求上訴人給付違約金12萬元部分自起訴
      狀繕本送達之翌日即97年3 月19日（見原審卷第33、139
      頁）起至清償日止，按週年利率5%計算之利息，均屬有據
      ，應予准許。
五、綜據上述，被上訴人本於買賣契約及債務不履行、解除契約
    等之法律關係，請求上訴人返還已交付之價金120 萬元及96
    年8 月21日起至清償日止按週年利率5%計算之利息，暨請求
    上訴人給付違約金12萬元及自起訴狀繕本送達之翌日即97年
    3 月19日起至清償日止，按週年利率5%計算之利息，均為有
    理由，應予准許，被上訴人逾此所為請求，為無理由，應予
    駁回。原審判命上訴人返還價金120 萬元本息及違約金3 萬
    6 千元本息，而駁回被上訴人其餘之訴。關於原審判命上訴
    人給付部分，核無不當，上訴意旨指摘原判決此部分不當，
    求予廢棄改判，為無理由，應駁回其上訴。又被上訴人即附
    帶上訴人就原判決駁回其請求部分，提起附帶上訴，請求命
    附帶被上訴人再給付違約金25萬元，經核被上訴人請求違約
    金之數額應酌減為12萬元，已如上述，則除原判決所准之3
    萬6 千元外，尚得請求8 萬4 千元，原判決就此數額部分為
    附帶上訴人敗訴之判決，自有未洽。附帶上訴人就此部分指
    摘原判決不當，求予廢棄改判，為有理由，爰由本院將原判
    決此部分予以廢棄改判如主文第三項所示。至於逾上開應准
    許部分，附帶上訴人之請求為無理由，原審為其敗訴之判決
    ，並無違誤，附帶上訴人就此部分所為之附帶上訴，為無理
    由，應予駁回其附帶上訴。
六、至兩造其餘攻擊防禦之方法，核與本判決之基礎不生影響，
    自不一一論述，附此敘明。
七、據上論結，本件上訴為無理由，附帶上訴為一部有理由，一
    部無理由，依民事訴訟法第449 條第1 項、第450 條、第78
    條、第79條判決如主文。
中    華    民    國    98    年    5     月    26    日
                            民事第一庭
                                審判長法官  林健彥
                                法      官  魏式璧
                                法      官  謝肅珍
以上正本證明與原本無異。
本件不得上訴。
中    華    民    國    98    年    5     月    26    日
                                書  記  官  魏文常


司法院資訊處製作；財團法人民間司法改革基金會備份。
